臺灣板橋地方法院刑事判決　　　　　　　95年度訴字第3979號
公　訴　人　臺灣板橋地方法院檢察署檢察官
被　　　告　丙○○
指定辯護人　戴銀生義務律師
上列被告因違反毒品危害防制條例案件，經檢察官提起公訴（95
年度偵字第21067 號），本院判決如下：
    主  文
丙○○共同連續販賣第一級毒品，處無期徒刑，褫奪公權終身；
扣案海洛因貳包內之海洛因合計驗餘淨重貳點零柒公克與海洛因
殘渣袋柒個均沒收銷燬；扣案包裝上述海洛因之小袋子貳個、毒
品分撥器柒支、毒品研磨器（杵缽）壹組、毒品分裝袋壹佰貳拾
個與毒品分裝之紙袋拾壹個均沒收；暨犯罪所得財物新臺幣壹
萬元沒收，如全部或一部不能沒收時，以其財產抵償之。又共同
連續販賣第二級毒品，處有期徒刑拾年；扣案安非他命壹包內之
安非他命驗餘淨重零點壹壹公克、安非他命貳包內之安非他命驗
餘總淨重零點零伍公克與毒品安非他命殘渣袋個均沒收銷燬，
扣案包裝上述安非他命之小袋子個、上述毒品分撥器柒支、毒
品研磨器（杵缽）壹組、毒品分裝袋壹佰貳拾個與毒品分裝之紙
袋拾壹個均沒收；暨上述犯罪所得財物新臺幣壹萬元沒收，如
全部或一部不能沒收時，以其財產抵償之。應執行無期徒刑，褫
奪公權終身；扣案海洛因貳包內之海洛因合計淨重貳點零柒公克
、安非他命壹包內之安非他命驗餘淨重零點壹壹公克、安非他命
貳包內之安非他命驗餘總淨重零點零伍公克、毒品安非他命殘渣
袋個與毒品海洛因殘渣袋柒個均沒收銷燬；扣案包裝上述海洛
因之小袋子貳個、包裝上述安非他命之小袋子個、毒品分撥器
柒支、毒品研磨器（杵缽）壹組、毒品分裝袋壹佰貳拾個與毒品
分裝之紙袋拾壹個均沒收；暨犯罪所得財物新臺幣壹萬元沒收
，如全部或一部不能沒收時，以其財產抵償之。
    事  實
一、丙○○（綽號「阿勝」）明知海洛因、安非他命分別係屬毒
    品危害防制條例第2 條第2 項第1 款、第2 款所稱之第一級
    毒品、第二級毒品，不得販賣、轉讓、持有，其於民國94年
    8 、9 月間，在臺北縣中和市不知名的紅茶店內經朋友介紹
    而認識共犯甲○○、丁○○（經本院另案判處罪刑），丙○○向其等二人推銷毒品說彼的貨比別人好，向共犯甲○○與
    丁○○鼓吹其等二人幫彼販賣毒品，且每次可轉讓安非他命
    0.3 公克（約市價新臺幣「下同」一千元）作為幫彼販賣毒
    品之報酬，共犯甲○○與丁○○為取得免費之第二級毒品安
    非他命施用，竟答應丙○○之要求，而與丙○○共同基於意
    圖營利販賣第一級毒品海洛因及第二級毒品安非他命之概括
    犯意聯絡，丙○○即自94年10月初某日起迄94年10月24日晚
    上7時30分許止，先由其與其他不詳之買主以電話或其他不
    詳方式商談販賣毒品之交易條件完成後，再由丙○○至臺北
    縣中和市○○路155之1號2樓甲○○住處，丙○○再以電話
    與買主聯絡要求該等買主至上址臺北縣中和市○○路155之1
    號2樓之樓下等候，俟買主至上址住處樓下，丙○○如尚未
    至上址即先以電話，如已至上址即親自叫甲○○或丁○○將
    丙○○之前已分裝好之毒品海洛因或安非他命帶至樓下交予
    買主，並向該等買主收取每包毒品一千元之價金（起訴事實
    漏植送交海洛因），甲○○或丁○○旋將所收取之販賣毒品
    之上開價金全數交予丙○○，丙○○再轉讓提供安非他命0.
    3公克（約市價一千元）予丁○○或甲○○施用，作為每次
    跑腿代為交付毒品予買主之酬佣，丙○○、共犯甲○○與丁○○三人以此方式連續販賣毒品海洛因與安非他命予他人共
    計至少十次。
二、嗣因警方根據線報得知共犯甲○○等人在上址涉嫌販賣毒品
    ，即於94年10月24日下午，至上址臺北縣中和市○○路155
    之1 號2 樓甲○○住處附近埋伏並等候搜索票之核發，在埋
    伏期間，共犯甲○○與丁○○分別至1 樓以上開方式交付毒
    品海洛因或安非他命予買主各二次（合計四次，已併入前述
    販賣毒品次數計算），買主亦每次分別交付買賣毒品之價金
    一千元予甲○○或丁○○（價金合計共四千元），然因該等
    買主是騎機車或駕駛自小客車分別前來，買得毒品後即駕駛
    上開交通工具離開，而在該處埋伏之員警之交通工具是汽車
    ，並非機動性較高之機車，慮及該處地形並不適於以汽車追
    捕，且為避免打草驚蛇，故在共犯甲○○與丁○○與買主交
    易毒品時，並未當場採取逮捕行動。警方在該處埋伏一個多
    小時後，取得本院所核發之搜索票，且穿著黑衣服之丙○○
    進去甲○○之上址住處，警方即持搜索票跟著丙○○要進去
    上址，然因警方與丙○○距離過遠，致丙○○進去該處後，
    警方來不及進入，警方遂按門鈴，警方聽到裡面有跑動之聲
    音，過了五分鐘左右，甲○○之姐姐乙○○始開門，警方進
    入甲○○之上址住處搜索，發現穿著黑衣服之丙○○已自後
    陽台逃逸無蹤，警方則在該處當場逮捕共犯甲○○與丁○○
    等人，並在甲○○與丁○○之房間搜索扣得丙○○所有，供
    其與甲○○及丁○○等人販賣毒品海洛因與安非他命所用之
    毒品分撥器三支、毒品研磨器（杵缽）一組、毒品分裝袋一
    百二十個、毒品分裝之紙袋三十一個與毒品安非他命一包（
    鑑驗餘淨重0.11公克）、毒品海洛因二包（合計淨重2.07
    公克，純度9.15％，純質淨重0.19公克）暨與本案無關之毒
    品安非他命吸食器一組與安非他命吸食玻璃球三個等物；且
    在甲○○之姐乙○○之房間扣得丙○○所有，供其與甲○○
    及丁○○等人販賣毒品海洛因與安非他命所用之毒品分撥器
    四支、毒品安非他命二包（鑑驗餘總淨重0.05公克）、毒品
    安非他命殘渣袋三個與毒品海洛因殘渣袋七個等物。
三、案經本院法官依職權告發移送臺灣板橋地方法院檢察署檢察
    官偵查起訴。
    理  由
甲、證據能力部分：
一、共犯甲○○與丁○○二人在警詢與偵查中之供述：
（一）按被告以外之人於審判外之言詞或書面陳述，除法律有規
      定者外，不得作為證據，刑事訴訟法第159 條固有明文。
      惟按被告以外之人於偵查中向檢察官所為之陳述，除顯有
      不可信之情況者外，得為證據，刑事訴訟法第159 條之1
      第2 項定有明文。查本案到案作證之證人即共犯甲○○、
      及行使拒絕證言權之丁○○，就被告丙○○而言，均具證
      人身分，其等於94年10月25日在檢察官面前所為之陳述，
      已依法具結其證言，有證人結文二紙存卷可參（見94年度
      偵字第18230 號卷第78、82頁），況共犯甲○○與丁○○
      二人在本院94年度訴字第3007號案以被告身分受審時已陳
      稱其等在偵查中並未被違法取供等語（見本院該案95年4
      月13日準備程序筆錄影本），且查無證據足認其二人於偵
      查時之證述，有何其他顯不可信之情況，依刑事訴訟法第
      159 條之1 第2 項規定，共犯甲○○、丁○○上開在偵查
      中經具結之證言，有證據能力。
（二）再按被告以外之人於檢察事務官、司法警察官或司法警察
      調查中所為之陳述，與審判中不符時，其先前之陳述具有
      較可信之特別情況，且為證明犯罪事實存否所必要者，得
      為證據，刑事訴訟法第159 條之2 亦有明文。查甲○○與
      丁○○二人在警詢中所為關於綽號「阿勝」即被告丙○○
      實施本件犯罪之陳述，與其等之後於94年10月25日偵查中
      具結之證言，經核相符，且未提出不正取供之抗辯，共犯
      二人於警詢時應係出於自由意願之下所為陳述，雖共犯二
      人事後辯稱其等會在警詢中自白犯行，係因警方向其等騙
      稱要如此說才可以交保云云，惟證人即製作共犯二人警詢
      筆錄之警員楊易山與王台富已於本院94年度訴字第3007號
      案審理時到庭具結證稱絕未向其等騙稱要自白犯行才可以
      交保等語（見本院該案95年7 月12日審判筆錄影本），足
      徵被告二人之上開辯解，顯係畏罪卸責之虛詞，不足採信
      。況甲○○與丁○○二人在本院該案審理時亦均陳稱其等
      在警詢中並未被違法取供等語（見本院該案95年4 月13日
      準備程序筆錄），而其等在上開警詢中之供述，對於其等
      本身而言，固屬於「自白」；所為關於被告丙○○實施本
      件犯罪之陳述，則具有證人身分陳述之性質，因該等證詞
      與其之後於94年10月25日偵查中具結之證言，經核相符，
      且係案發初供，抵抗犯罪追訴之心理防衛意識較低，又無
      何被違法取證之外力不正干擾情況，以之與甲○○於本院
      作證時，完全翻異前供而為迴護被告丙○○之偽詞相較（
      詳後述），自堪認甲○○在警詢時所供稱被告丙○○之犯
      案情節，具較可信性之特別情況擔保，且為證明犯罪事實
      存在所必要，揆諸前開說明，足認此部分警詢時之證述，
      同具證據能力。另共犯丁○○因與被告丙○○具有共犯本
      罪關係，本院援刑事訴訟法第181 條規定，許其拒絕證言
      ，鑑於我國刑事訴訟法第159 條之3 各款所揭示之不能陳
      述之事由，係參考日本刑事訴訟法第321 條之立法例而設
      ，該國判例認為其刑事訴訟法第321 條所定不能陳述之情
      形係屬於例示性之規定，而非限制性之規定，故陳述人即
      使於審判中出庭，但沈默不語或依法拒絕證言或因情緒激
      動不能言語（日本札幌高判昭25.7.10 高刑集3.2.2003;
      ；最裁昭44.12.4 刑集23.12.1546；札幌高函館支判昭26
      .7.30 高刑集4.7.936） ，亦符合所謂不能陳述之要件，
      若參考前述日本實務見解，本案共犯丁○○在司法警察調
      查中所為之陳述，因其陳述內容與之後於94年10月25日偵
      查中具結之證言，經核相符，又係為案發初供，無刻意算
      計自身與共犯之法律責任而為防衛陳述之情形，且查無違
      法取證之外力不正干擾，堪認具有特別可信之情況擔保，
      為證明犯罪事實之存否所必要者，依刑事訴訟法第159 條
      之3 規定，賦予其證據能力。
二、卷附法務部調查局95年1 月26日調科壹字第060010932 號鑑
    定通知書；與臺北市政府警察局95年4 月6 日北市鑑毒字第
    1285號、第1286號鑑驗通知書部分：按「被告以外之人於審
    判外之言詞或書面陳述，除法律有規定者外，不得作為證據
    」，刑事訴訟法第159條第1項固定有明文，然「鑑定之經過
    及其結果，應命鑑定人以言詞或『書面』報告」，同法第
    206條第1項亦規定甚明，是鑑定人以書面為鑑定報告提出於
    法院，依刑事訴訟法第159條第1項立法理由及同法第206條
    第1項規定，即具有證據能力。又法院或檢察官得囑託醫院
    、學校或其他相當之機關、團體為鑑定，或審查他人之鑑定
    ，並準用第203條至第206條之1之規定，刑事訴訟法第208條
    第1項亦定有明文。依此，檢察官對於偵查中之案件，認須
    實施鑑定者，固應就具體個案，選任鑑定人或囑託鑑定機關
    （團體）為之；但對於司法警察機關調查中之案件，或有量
    大或急迫之情形，為因應實務之現實需求，如檢察官針對該
    類案件之性質（例如：查扣之毒品必須檢驗其成份、對施用
    毒品之犯罪嫌疑人必須檢驗其體內有無毒品代謝反應、對於
    查扣之槍砲彈藥必須檢驗有無殺傷力、對違反野生動物保育
    法案件必須鑑定是否屬於保育類動物案件等），認為當然有
    鑑定之必要者，經參考法務部92年5月20日法檢字第0920802
    03號函送之法務部「因應刑事訴訟法修正工作小組」研討之
    刑事訴訟法修正相關議題第21則之共識結論，以及臺灣高等
    法院於92年8月1日舉行之刑事訴訟法新制法律問題研討會第
    三則法律問題研討結果之多數說（載於司法院92年8月印行
    「刑事訴訟法新制法律問題彙編」第15頁至第18頁），基於
    檢察一體原則，得由該管檢察長對於轄區內之案件，以事前
    概括選任鑑定人或囑託鑑定機關（團體）之方式，俾便轄區
    內之司法警察官、司法警察對於調查中之此類案件，得即時
    送請事前已選任之鑑定人或囑託之鑑定機關（團體）實施鑑
    定，該鑑定人或鑑定機關（團體）亦應視同受承辦檢察官所
    選任或囑託而執行鑑定業務，其等出具之書面鑑定報告應屬
    刑事訴訟法第206條所定之傳聞例外，當具有證據能力（法
    務部92年9月1日法檢字第0920035083號函可供參照）。從而
    ，本件扣案毒品海洛因，經由查獲之警察單位依先前轄區檢
    察署檢察長事前概括選任毒品鑑定機關即法務部調查局實施
    鑑定；另就扣案毒品安非他命部分，由查獲之警察單位依先
    前轄區檢察署檢察長事前概括選任毒品鑑定機關即臺北市政
    府警察局實施鑑定；該等鑑定機關所出具之法務部調查局95
    年1月26日調科壹字第060010932號鑑定通知書；與臺北市政
    府警察局95年4月6日北市鑑毒字第1285號、第1286 號鑑驗
    通知書等文件，即具有證據能力而均得為本案之證據。
乙、認定犯罪事實所憑之證據及其理由：
一、訊據被告丙○○矢口否認有上開販賣第一級、第二級毒品之
    犯行，其辯護人先辯稱：被告之前曾向乙○○購買安非他命
    及海洛因，買過安非他命四次，海洛因乙次，第六次其至乙○○住處要向乙○○買安非他命一包，但未完成交易即遭警
    查獲，伊趁機逃跑；後又辯稱：本案警察只能證明有一個黑
    衣人跑掉，也無法證明該人即是被告丙○○云云。
二、惟查：
 （一）本案警方於事實欄所載時地查獲共犯乙○○、丁○○時
       ，扣得毒品分撥器七支、毒品研磨器（杵缽）一組、毒
       品分裝袋一百二十個、毒品分裝之紙袋三十一個與毒品
       安非他命一包（鑑驗餘淨重0.11公克）、毒品海洛因二
       包（合計淨重2. 07 公克，純度9.15％，純質淨重0.19
       公克）、毒品安非他命二包（鑑驗餘總淨重0.05公克）
       、毒品安非他命殘渣袋三個與毒品海洛因殘渣袋七個等
       物，此有該等物品扣案足資佐證。而上開扣案之白粉確
       係海洛因，扣案之白色透明結晶體確係安非他命，淨重
       與純度亦分別如上述等情，復經法務部調查局（就毒品
       海洛因部分）與臺北市政府警察局（就毒品安非他命部
       分）鑑驗查證屬實，分別有法務部調查局95年1 月26日
       調科壹字第060010932 號鑑定通知書，與臺北市政府警
       察局95年4 月6 日北市鑑毒字第1285號、第1286號鑑驗
       通知書各一件在卷可參（見本院卷第67頁、第91至92頁
       ）。
（二）又共犯甲○○與丁○○於本院94年度訴字第3007號案件以
      被告身分受審訊時明確表明其等於警詢、偵訊時所稱「阿
      勝」即為本案被告之丙○○，其等所委任之辯護人更一再
      以此為答辯之基礎，有該案95年4 月13日準備程序筆錄、
      同年7 月12日審判筆錄可憑。又其二人如何於94年8 、9
      月間，在臺北縣中和市不知名紅茶店內經朋友介紹認識綽
      號「阿勝」之男子即本件被告丙○○，「阿勝」向其等二
      人推銷毒品說彼的貨比別人好，向共犯甲○○與丁○○鼓
      吹其等二人幫彼販賣毒品，且每次可取得安非他命0.3 公
      克（約市價一千元）作為幫彼販賣毒品之報酬，共犯甲○○與丁○○為取得免費之第二級毒品安非他命施用，爰答
      應「阿勝」之上開請求，「阿勝」即自94年10月初某日起
      迄94年10月24日晚上7 時30分許止，先由「阿勝」與其他
      不詳之買主以電話或其他不詳方式商談販賣毒品之交易條
      件完成後，再由「阿勝」至臺北縣中和市○○路155 之1
      號 2樓共犯甲○○住處，「阿勝」再以電話與買主聯絡要
      求該等買主至上址臺北縣中和市○○路155之1號2樓之樓
      下等候，俟買主至上址住處樓下，「阿勝」如尚未至上址
      即先以電話，如已至上址即親自叫共犯甲○○或丁○○將
      被告丙○○之前已分裝好之毒品海洛因或安非他命帶至樓
      下交予買主，並向該等買主收取每包毒品一千元之價金，
      共犯甲○○或丁○○旋將所收取之販賣毒品之上開價金全
      數交予「阿勝」，「阿勝」再提供安非他命0. 3公克（約
      市價一千元）予共犯甲○○、丁○○二人施用，作為每次
      跑腿代為交付毒品予買主之酬佣，「阿勝」、共犯甲○○
      與丁○○三人以此方式連續販賣毒品海洛因與安非他命予
      他人共計至少十次；警方查獲共犯甲○○、丁○○之94
      年10月24日下午，甲○○與丁○○分別至1樓以上開方式
      交付毒品海洛因或安非他命予買主各二次（合計四次），
      買主亦每次分別交付買賣毒品之價金一千元予甲○○或丁○○（價金合計共四千元），嗣後警方於同日（94年10月
      24日）晚上7時30分許持搜索票進入共犯二人之上址－臺
      北縣中和市○○路155之1號2樓住處，「阿勝」已自後陽
      台逃逸無蹤，警方則在該處當場逮捕甲○○與丁○○等人
      ，並在甲○○與丁○○之房間搜索扣得「阿勝」所有，供
      其與共犯甲○○及丁○○等人販賣毒品海洛因與安非他命
      所用之毒品分撥器三支、毒品研磨器（杵缽）一組、毒品
      分裝袋一百二十個、毒品分裝之紙袋三十一個與毒品安非
      他命一包（鑑驗餘淨重0.11公克）、毒品海洛因二包（合
      計淨重2.07公克，純度9.15％，純質淨重0.19公克）、安
      非他命吸食器一組與安非他命吸食玻璃球三個等物；且在
      甲○○之姐乙○○之房間扣得「阿勝」所有，供其與甲○○及丁○○等人販賣毒品海洛因與安非他命所用之毒品分
      撥器四支、毒品安非他命二包（鑑驗餘總淨重0.05公克）
      、毒品安非他命殘渣袋三個與毒品海洛因殘渣袋七個等物
      等情，業經共犯甲○○與丁○○二人在警詢與檢察官94年
      10月25日初訊時供述或結證稽詳（見94年度偵字第18230
      號偵查卷第14-20頁、第79-80頁；94年度偵字第18230號
      偵查卷第21-27頁、第75-77頁），其二人上開所供，互核
      完全相符，且其二人各自在警詢之供述，與其後其等上開
      在檢察官94年10月25日初訊所具結證述之情節，經核完全
      一致，況共犯甲○○與丁○○二人在本院94年度訴字第
      3007號案件亦均陳稱其等在警詢與偵查中並未被違法取供
      等語（見本院95年4月13日準備程序筆錄），自堪認證人
      即共犯甲○○在警詢與檢察官94年10月25日初訊時所證稱
      之犯案情節，較具可信性，且為證明被告犯罪事實存在所
      必要；而證人即共犯丁○○在警詢與檢察官94年10月25日
      初訊時所證稱之犯案情節，具特別可信性，亦為證明被告
      犯罪事實存在所必要；據此足認共犯二人此部分警詢與檢
      察官94年10月25日初訊時之供述，具有證據能力，迭如前
      述，且較共犯二人嗣後在偵審中證稱彼等二人未曾幫「阿
      勝」交付毒品予他人，當時逃走之人不是本案被告丙○○
      ，被告也不曾為此送彼等0.3公克之安非他命作為報酬之
      用云云之證詞有更高之可信度，自應以證人即共犯丁○○
      、甲○○在警詢中與檢察官94年10月25日初訊時有關如何
      幫「阿勝」交付毒品予他人，「阿勝」為此每次送彼等
      0.3公克之安非他命作為報酬之用等情之證述為可採。
（三）被告已於答辯書狀中供承其即為當時警方執行本件搜索追
      捕勤務時，趁隙逃跑之人，此亦即為共犯甲○○、丁○○
      所稱之「阿勝」，而警方係根據線報得知共犯甲○○等人
      在上址涉嫌販賣毒品，即於94年10月24日下午，至上址臺
      北縣中和市○○路155 之1 號2 樓甲○○住處附近埋伏並
      等候搜索票之核發，在埋伏期間，甲○○與丁○○分別至
      1 樓以上開方式與他人交換東西二次至四、五次，然因他
      人是騎機車或駕駛自小客車分別前來，交換完東西後即駕
      駛上開交通工具離開，而在該處埋伏之員警之交通工具是
      汽車，並非機動性較高之機車，慮及該處地形並不適於以
      汽車追捕，且為避免打草驚蛇，故在甲○○與丁○○與他
      人交換東西時，並未當場採取逮捕行動。警方在該處埋伏
      一個多小時後，取得本院所核發之搜索票，且穿著黑衣服
      之所謂「阿勝」男子進去甲○○之上址住處，警方即持搜
      索票跟著上開男子要進去上址，然因警方與該男子距離過
      遠，致其進去該處後，警方來不及進入，警方就按門鈴，
      警方聽到裡面有跑動之聲音，過了五分鐘左右甲○○之姐
      姐乙○○才來開門，警方進入甲○○之上址住處搜索，發
      現穿著黑衣服之「阿勝」已自後陽台逃逸無蹤，警方則在
      該處當場逮捕甲○○與丁○○等人，並在甲○○與丁○○
      之房間搜索扣得上述毒品分撥器三支、毒品研磨器（杵缽
      ）一組、毒品分裝袋一百二十個、毒品分裝之紙袋三十一
      個與毒品安非他命一包（鑑驗餘淨重0.11公克）、毒品海
      洛因二包（合計淨重2. 07 公克，純度9.15％，純質淨重
      0.19公克）、毒品安非他命吸食器一組與安非他命吸食玻
      璃球三個等物；且在被告甲○○之姐乙○○之房間扣得毒
      品分撥器四支、毒品安非他命二包（鑑驗餘總淨重0.05公
      克）、毒品安非他命殘渣袋三個與毒品海洛因殘渣袋七個
      等物等情，業經證人即至上址共犯甲○○住處附近埋伏並
      進入共犯住處搜索而扣得前開物品之警員楊易山與王台富
      於本院94年度訴字第3007號案件審理時到庭結證明確（見
      本院該案95年7 月12日審判筆錄），雖證人楊易山與王台
      富於94年10月24日下午在共犯住處附近埋伏時，只看到共
      犯與他人交換東西，未看到是交換何物，此因該等東西是
      被包起來，且警員埋伏之處距離共犯與他人交換東西之處
      較遠致無法看清楚是交換何物所致，然比對勾稽共犯二人
      在警詢與檢察官94年10月25日初訊時所為之上開供述：「
      警方查獲被告之94年10月24日下午，甲○○與丁○○分別
      至1 樓以上開方式交付毒品予買主各二次（合計四次），
      買主亦每次分別交付買賣毒品之價金一千元予甲○○或丁○○（價金合計共四千元）」等情以觀，足徵警方看到共
      犯二人至住處1 樓與他人交換東西，應即是共犯交付毒品
      海洛因或安非他命予他人，他人每次給付價金一千元予被
      告等情，當無疑義，益徵共犯二人上開有關與被告丙○○
      販賣毒品海洛因與安非他命之陳述，信而有憑，堪予採信
      。
（四）參諸上開扣案物品中之毒品分撥器三支、毒品研磨器（杵
      缽）一組、毒品分裝袋一百二十個、毒品分裝之紙袋三十
      一個與毒品安非他命一包（鑑驗餘淨重0.11公克）、毒品
      海洛因二包（合計淨重2. 07 公克，純度9.15％，純質淨
      重0.19公克）等物，均係在共犯甲○○與丁○○之房間搜
      索扣得之物一節，亦經共犯二人在警詢與檢察官94年10月
      25 日 初訊時供述或證述明確，核與證人即警員楊易山與
      王台富在本院結證之情節大致相符，而上揭扣押物品適為
      販賣毒品者所擁有之所需配備，以扣案毒品海洛因及安非
      他命數包，並有分裝之器物，且有毒品分裝袋一百二十個
      、毒品分裝之紙袋三十一個等情觀之，若該等海洛因、安
      非他命是供被告自己施用，依一般常理，應無再準備分裝
      成上開之小包之必要。抑且，衡諸毒品經分裝後必有微量
      毒品殘餘包裝內，分裝越多，勢必損耗越多，益徵共犯或
      被告丙○○係以上開扣案之分裝袋及毒品分撥器等物分裝
      毒品後再販賣予他人甚明，顯非供自己施用，亦無庸置疑
      。再扣案物品中之毒品分裝袋一百二十個、毒品分裝之紙
      袋三十一個、毒品分撥器三支與毒品研磨器（杵缽）一組
      等物，均係在共犯二人之房間查獲一節，亦經證人即實施
      搜索之警員楊易山在本院94年度訴字第3007號案件審理時
      結證明確（見本院該案95年7 月12日審判筆錄），足徵當
      時顯係綽號「阿勝」之被告丙○○正在共犯二人之房間分
      裝毒品或準備分裝毒品，再由共犯二人將之交付予買主，
      惟因警方前來搜索，被告丙○○趁隙自後陽台逃逸，匆忙
      間將該等分裝袋等物遺留在共犯二人之房間所致。又本件
      雖因被告丙○○及共犯甲○○、丁○○否認販賣犯行，致
      無法詳細查悉其實際利得與價差，惟按販賣第一級毒品海
      洛因、第二級毒品安非他命係違法行為，非可公然為之，
      亦無公定之價格，不論任何包裝，均可任意分裝增減分量
      ，而每次買賣之價量，亦可能隨時依雙方間之關係深淺、
      資力、需求量及對行情之認知、來源是否充裕、查緝是否
      嚴緊，購買者被查獲時供述購買對象之可能性風險之評估
      等，因而異其標準，並機動調整，非可一概而論，販賣之
      利得除經坦承犯行或價量俱臻明確外，委難察得實情，販
      賣之人從價差或量差中牟利方式雖異，其意圖營利之非法
      販賣行為則一，是除非別有事證，足認係按同一價量委買
      、轉售或無償贈與，確未牟利外，尚難執此遽認非法販賣
      之證據有所未足，致使知過坦承者難辭重典，飾辭否認者
      反得僥倖，而失情理之平。再參酌第一級毒品海洛因物稀
      價昂，第二級毒品安非他命取得均屬不易，且第一級毒品
      海洛因、第二級毒品安非他命之交易為政府懸為嚴予取締
      之犯罪，以本件而論，被告丙○○與共犯甲○○、丁○○
      被查獲之毒品分裝袋與紙袋數量非少，其等當有營利之意
      圖，至為灼然。再共犯二人幫被告丙○○交付毒品予他人
      ，並將販賣毒品所得價金轉交予被告丙○○，而參與販賣
      毒品犯罪構成要件行為之實行，被告丙○○為此轉讓送彼
      等0.3公克之安非他命作為內部報酬之用等情，既如前述
      ，足徵共犯二人每次參與販賣毒品予他人之利得即是0.3
      公克之安非他命，亦堪認定。
（五）至共犯甲○○、丁○○二人在本院94年度訴字第3007號案
      件審理時具結作證略以：「我們不曾幫綽號『阿勝』之人
      將毒品海洛因或安非他命交予他人，『阿勝』也不曾為此
      送我們0.3 公克之安非他命作為報酬之用，扣案之物品均
      是『阿勝』所有，且均是在後陽台處找到，而非在被告二
      人之房間內找到」云云（見本院該案95年7 月12日審判筆
      錄），共犯甲○○於本院96年9 月5 日審理時以證人身分
      證稱其先前所言之趁隙逃逸之「阿勝」不是在庭被告丙○○，是警察很兇，說指認口卡就可以交保云云；證人乙○○於本院96年10月29日審理時亦證稱當時逃跑的是「阿成
      」，不是「阿勝」，也不是在場的被告丙○○云云，惟此
      與共犯甲○○、丁○○之前在警詢與檢察官94年10月25日
      初訊時所為之供述明顯出入，且有關其等在本院94年度訴
      字第3007號案件審理時所證稱扣案物品係在後陽台找到云
      云，亦與證人即實施搜崇之警員楊易山與王台富在本院該
      案結證稱大部分扣案物品尤其是毒品分裝袋一百二十個、
      毒品分裝之紙袋三十一個係在共犯二人之房間處被找到之
      情節不符，再者，被告丙○○已藉由辯護人於答辯書狀中
      自承其即為本件警方執行搜索時趁隙逃逸之人，足認共犯
      甲○○、證人乙○○前開證述，顯係為圖卸免對方與自己
      罪責之偽詞，均不可信，無從援為被告有利之認定。
（六）綜上諸情參互以析，被告丙○○所辯各節，顯違事實，不
      足採信，本件事證明確，被告丙○○共同連續販賣毒品第
      一級、第二級毒品犯行，堪以認定，應依法論科。
丙、論罪科刑之理由、應適用之法條及科刑審酌事由：
一、查海洛因、安非他命分別係屬於毒品危害防制條例第2 條第
    2 項第1 款、第2 款所稱之第一級毒品、第二級毒品，不得
    販賣、轉讓及持有。核被告丙○○所為，係犯毒品危害防制
    條例第4 條第1 項之販賣第一級毒品罪，及同條例第4 條第
    2 項之販賣第二級毒品罪及同條例第8 條第2 項之轉讓第二
    級毒品罪。復按「行為後法律有變更者，適用行為時之法律
    ；但行為後之法律有利於行為人者，適用最有利於行為人之
    法律」，現行刑法第2 條第1 項定有明文，被告行為後，修
    正後刑法第28條業於95年7 月1 日施行，將修正前刑法第28
    條所定共同正犯要件，即「二人以上共同『實施』犯罪之行
    為者，皆為正犯」之規定，修正為「二人以上共同『實行』
    犯罪之行為者，皆為正犯」，因被告在本案已達著手實行販
    賣毒品之階段，故上開修正前後之規定適用結果，對於被告
    均得相同之刑罰效果，即並無何有利、不利之法律變更實質
    差別，爰直接適用修正後之現行刑法第28條規定論處。被告
    丙○○、共犯甲○○、丁○○就上開販賣第一級毒品海洛英
    及第二級毒品安非他命之犯行，有犯意聯絡及行為分擔實行
    ，為共同正犯。被告於當時持有前揭第一級毒品海洛英及第
    二級毒品安非他命，既意在供販賣之用，則其等持有之低度
    行為，均應為販賣之高度行為所吸收，即不另論罪。又被告
    行為後，刑法第56條連續犯規定，業於94年1 月7 日修正公
    布刪除，並於95年7 月1 日施行，則被告多次共同販賣毒品
    海洛因與安非他命及轉讓安非他命之犯行，因行為後新法業
    已刪除連續犯之規定，此刪除雖非犯罪構成要件之變更，但
    顯已影響行為人刑罰之法律效果，自屬法律有變更，依修正
    後之刑法第2 條第1 項規定，比較新、舊法結果，仍應適用
    較有利於被告之行為時法律即舊法論以連續犯（最高法院95
    年第8 次刑事庭會議決議參照）。從而被告多次共同販賣第
    一級毒品海洛因及販賣第二級毒品安非他命與轉讓第二級毒
    品安非他命予甲○○、丁○○作為報酬之犯行，均時間緊接
    ，犯罪構成要件各屬相同，顯皆係出於概括犯意反覆為之，
    各為連續犯，應分別依修正前刑法第56條規定，論以共同連
    續販賣第一級毒品罪及共同連續販賣第二級毒品罪與連續轉
    讓第二級毒品罪，並均加重其刑（上開加重，僅就法定刑有
    期徒刑及罰金部分加重，至無期徒刑及死刑部分，依刑法第
    65條第1 項規定，不加重其刑）。而被告連續轉讓第二級毒
    品予甲○○、丁○○作為報酬，係共同實行販賣第一級毒品
    、第二級毒品罪之結果，依其行為時之修正前刑法第55 條
    規定，得成立牽連犯而從重罪處斷，比較裁判時之廢除牽連
    犯之現行刑法第55條規定，因適用現行法須分論併罰，以適
    用行為時之法律較有利於被告，依修正後刑法第2 條第1項
    前段規定，爰以修正前刑法第55條所定牽連犯例，從重以犯
    共同連續販賣第一級毒品與第二級毒品罪處斷，偵查檢察官
    就此部分雖未於起訴書之證據及所犯法條中論述，惟偵查檢
    察官已於起訴書之犯罪事實欄中明載被告提供安非他命予共
    犯甲○○、丁○○作為送交販賣毒品之報酬，本院自應加以
    審究。而被告所犯之共同連續販賣第一級毒品與第二級毒品
    罪，犯意各別，行為不同，應分論併罰。
二、爰審酌被告販賣戕害他人身心健康至鉅之毒品海洛因、安非
    他命多次，嚴重破壞社會秩序，兼衡其犯後飾詞卸責，毫無
    悔意，態度不佳等一切情狀，分別量處如主文所示之刑，並
    依刑法第51條第4 款之規定，執行無期徒刑，併依刑法第37
    條第1 項之規定，宣告褫奪公權終身（此部分因適用修正前
    後刑法規定均無不同之法律效果，故直接適用現行刑法之規
    定），以資懲儆。
三、扣案如事實欄所載之第一級毒品海洛因二包（合計淨重2.07
    公克，純度9.15％，純質淨重0.19公克），係本案查獲之毒
    品，應依毒品危害防制條例第18條第1 項前段規定，在被告
    販賣第一級毒品項下宣告沒收銷燬之；另毒品安非他命一包
    （鑑驗餘淨重0.11公克）、毒品安非他命二包（鑑驗餘總淨
    重0.05公克），亦係本案查獲之毒品，亦應依毒品危害防制
    條例第18條第1 項前段規定，在被告販賣第二級毒品項下宣
    告沒收銷燬之。又供包裝上揭毒品海洛因用之小袋子二個、
    包裝安非他命用之小袋子三個等物，係屬被告丙○○所有，
    供其與共犯販賣毒品罪所用之物，依毒品危害防制條例第19
    條第1 項規定，就包裝毒品海洛因所用之小袋子二個，在被
    告販賣第一級毒品項下宣告沒收，就包裝毒品安非他命用之
    小袋子三個，在被告販賣第二級毒品項下宣告沒收。再扣案
    毒品安非他命殘渣袋三個與毒品海洛因殘渣袋七個等物，因
    該等毒品殘渣與袋子有不可析離之關係，故上開毒品殘渣袋
    亦應依同條例第18條第1 項前段規定分別在被告販賣第一級
    毒品及第二級毒品項下宣告沒收銷燬。另扣案毒品分撥器七
    支、毒品研磨器（杵缽）一組、毒品分裝袋一百二十個、毒
    品分裝之紙袋三十一個等物，係屬被告丙○○所有，供其與
    共犯販賣毒品罪所用之物，然因被告在本院否認犯行，故本
    院無從究明上開物品中何者係專供販賣海洛因，何者物品係
    專供販賣安非他命之用，而上開物品均依其客觀性質可供販
    賣海洛因或安非他命二種毒品之用，爰依毒品危害防制條例
    第19條第1 項規定，在被告販賣第一級毒品與第二級毒品項
    下均宣告沒收之。又被被告丙○○共販賣毒品至少十次，每
    次所得價金為一千元，以有利於被告之認定，以被告共販賣
    毒品十次計算，其等販賣毒品所得價金共計一萬元，惟因被
    告在本院否認犯行，故本院亦無從認定上開所得價金共計一
    萬元中，多少數額之價金係販賣海洛因之所得，又多少數額
    之價金係販賣安非他命之所得，爰依同條例第19條第1 項規
    定，在被告販賣第一級毒品與第二級毒品項下均宣告沒收，
    如全部或一部不能沒收時，以其財產抵償之。至扣案毒品安
    非他命吸食器一組與安非他命吸食玻璃球三個等物，顯係供
    施用毒品之器具，與本案無關，且該等物品均非屬違禁物，
    亦無積極事證足資證明該等物品係被告所有供其犯上開販賣
    毒品罪所用、所預備或所得之物，爰不予宣告沒收。
據上論斷，應依刑事訴訟法刑事訴訟法第299 條第1 項前段，毒
品危害防制條例第4 條第1 項、第2 項、第8 條第2 項、第18條
第1 項前段、第19條第1 項，刑法第11條、第2 條第1 項前段、
第28條、修正前刑法第56條、第55條、刑法第51條第4 款、第37
條第1 項，判決如主文。
本案經檢察官郭學廉到庭執行職務。
中　　華　　民　　國　　96　　年　　11　　月　　19　　日
                刑事第一庭  審判長法  官  陳恆寬
                                  法  官  陳福來
                                  法  官  張江澤
上列正本證明與原本無異。
如不服本判決，應於判決送達後10日內，向本院提出上訴狀。
                                  書記官  張惠芳
中　　華　　民　　國　　96　　年　　11　　月　　22　　日
附錄論罪科刑法條
毒品危害防制條例第4條第1、2項：
製造、運輸、販賣第一級毒品者，處死刑或無期徒刑；處無期徒
刑者，得併科新臺幣 1 千萬元以下罰金。
製造、運輸、販賣第二級毒品者，處無期徒刑或 7 年以上有期徒
刑，得併科新臺幣 7 百萬元以下罰金。
